臺中高等行政法院判決
                                    110年度交上字第106號
上  訴  人　王創永
被 上訴 人　交通部公路總局臺中區監理所

代　表　人　魏武盛
上列當事人間交通裁決事件，上訴人對於中華民國110年6月25日
臺灣彰化地方法院109年度交字第131號行政訴訟判決，提起上訴
，本院判決如下：
　　主  文
一、上訴駁回。
二、上訴審訴訟費用新臺幣750元由上訴人負擔。
　　理  由
一、爭訟概要：上訴人駕駛車牌號碼000-0003號自用小貨車（下
    稱系爭車輛），於民國109年10月6日7時54分許，在台76線
    快速公路西向19公里(埔心交流道)處發生交通事故，經員警
    會同上訴人於同日10時20分許，在國道1號南下218公里(員
    林南磅)處過磅後，認有「載運鳳梨，經會同司機過磅，總
    重1.8T，核重1.75T，超重0.05T」之違規事由，為內政部警
    政署國道公路警察局第三公路警察大隊中興分隊員警以公警
    局交字第Z30685998號舉發違反道路交通管理事件通知單（
    下稱違規通知單）當場舉發，上訴人於期限內到案聽候裁決
    ，被上訴人遂依道路交通管理處罰條例（下稱處罰條例）第
    29條之2第1、3項規定，於109年11月23日以彰監四字第64-Z
    30685998號裁決書（下稱原處分），對上訴人裁處罰鍰新臺
    幣（下同）1萬1千元，並記汽車違規紀錄1次。上訴人不服
    提起行政訴訟，經臺灣彰化地方法院109年度交字第131號行
    政訴訟判決（下稱原判決）駁回，上訴人不服，遂提起本件
    上訴。
二、上訴人起訴主張及訴之聲明、被上訴人於原審之答辯及聲明
    、原審判決認定之事實及理由，均引用原審判決書所載。
三、上訴人上訴意旨略以：
  ㈠違反道路交通管理事件統一裁罰基準及處理細則(下稱處理
    細則)第12條規定係例外情形之特別法，應優先適用於處罰
    條例第29條之2第1、3項規定；又行車紀錄器顯示訴外人陳
    家民以時速約70公里超速，未注意車前狀況，從匝道超速超
    車，從後方撞擊上訴人系爭車輛，有違道路交通安全規則第
    94條第3項、高速公路及快速道路交通管制規則第9條等規定
    ，因此造成交通事故之行為人係陳家民，而非上訴人，其未
    嚴重危害交通安全，故本件不適用處理細則第12條第2項「
    仍得舉發」之規定，應依同條第1項規定免予舉發，原判決
    適用法規顯有錯誤。
  ㈡原判決未鑑定即認定訴外人陳約助之磅秤不足採信，亦無證
    據即斷言上訴人加重而超重，有違行政訴訟法第189條之論
    理及經驗法則，並聲明：⒈原判決廢棄，⒉原處分撤銷。
四、本院經核原判決駁回上訴人在原審之訴，尚無違誤。茲就上
    訴意旨再予論述如下：
  ㈠按處罰條例第29條之2第1項、第3項規定：「(第1項)汽車裝
    載貨物超過核定之總重量、總聯結重量者，處汽車所有人罰
    鍰，並記汽車違規紀錄1次……（第3項）有前2項規定之情
    形者，應責令改正或當場禁止通行，並處新臺幣1萬元罰鍰
    ，超載10公噸以下者，以總超載部分，每1公噸加罰新臺幣1
    千元；超載逾10公噸至20公噸以下者，以總超載部分，每1
    公噸加罰新臺幣2千元；超載逾20公噸至30公噸以下者，以
    總超載部分，每1公噸加罰新臺幣3千元；超載逾30公噸者，
    以總超載部分，每1公噸加罰新臺幣5千元。未滿1公噸以1公
    噸計算。」次按處理細則第1條規定：「本細則依道路交通
    管理處罰條例（以下簡稱本條例）第92條第4項規定訂定之
    。」第12條第1項第13款、第2項規定：「(第1項)行為人有
    下列情形之一，而未嚴重危害交通安全、秩序，且情節輕微
    ，以不舉發為適當者，交通勤務警察或依法令執行交通稽查
    任務人員得對其施以勸導，免予舉發：……十三、駕駛汽車
    裝載貨物超過核定之總重量或總聯結重量，未逾百分之十。
    (第2項)行為人發生交通事故有前項規定行為，除本條例第
    14條第2項第2款、第25條第2項、第69條第2項或第71條之情
    形外，仍得舉發。」又按處罰條例第92條第4項、第5項規定
    授權訂定之道路交通事故處理辦法第1條規定：「本辦法依
    道路交通管理處罰條例（以下簡稱本條例）第92條第5項規
    定訂定之。」第2條第1款規定：「本辦法用詞，定義如下：
    一、道路交通事故：指車輛、動力機械或大眾捷運系統車輛
    在道路上行駛，致有人受傷或死亡，或致車輛、動力機械、
    大眾捷運系統車輛、財物損壞之事故。」查：
  ⒈原判決引據違規通知單、原處分、經濟部標準檢驗局109年8
    月24日核發之度量衡器檢定合格證書影本等資料審認上訴人
    有「汽車裝載貨物超過核定之總重量、總聯結重量」之違規
    行為，並已論明：「查本件使用之固定地秤，業經經濟部標
    準檢驗局檢定合格（於109年8月17日受檢合格，有效期限至
    110年8月31日），有該局109年8月24日核發之度量衡器檢定
    合格證書影本1紙存卷可參，堪認上開地秤應屬合格且正常
    運作，經其秤重之結果應屬可採。原告主張系爭車輛出發前
    有過磅為1.75公噸以下，並提出109年10月6日署名『陳約助
    』、『鳳梨批發零售買賣』之秤量傳票1紙為佐，查該秤量
    傳票記載貨運商號為『永靖』、總重量『1600公斤』、實重
    『350』等語，經本院電詢陳約助，其答覆稱：傳票是原告
    跟我們買貨（鳳梨）時所秤……，秤重時要先秤空車重，之
    後才秤載重後之車重，傳票上之350即為載貨物的重量，但
    原告裝載貨物後到為警查獲止，有無另載其他貨物無從得知
    ，秤量傳票僅表示在地磅時的重量等語，此有本院電話洽辦
    公務記錄單1份在卷可以佐證，查陳約助為販賣鳳梨之業者
    ，並非度量衡專責機關，其所有磅秤是否合格，是否正常運
    作，實無法得知，退步言之，縱使磅秤合格且正常運作，系
    爭車輛經陳約助秤重後，有無載運其他貨物，亦無從得知，
    自不能以上開秤重傳票之記載，而認為本件檢測之固定地秤
    失準。是原告據上開秤重傳票而主張地磅站測量之重量有誤
    ，殊屬無據。」(原判決第5-6頁)等語明確，經核原審就此
    部分確已依職權調查證據，並敘明其得心證之理由。再者，
    度量衡是否準確，應就其是否經檢定合格，且尚在有效期限
    內及實際操作上是否有故障發生等情綜合判斷，非僅因未就
    系爭地秤進行鑑定即謂該次測量違法；承上所述，原判決已
    查明系爭地秤確實有經檢定合格且該次測量尚在有效期限內
    ，本件測量亦未發生故障情事，則上訴人指摘原審未鑑定系
    爭地秤，而認陳約助之磅秤不足採信，違反論理、經驗法則
    等詞，難謂有據。
  ⒉本件系爭車輛於違規日裝載貨物1.80公噸，尚無違誤，並有
    國道高速公路超載資料表員林地磅部南下地磅超載車輛個別
    資料表可稽（原審卷第33頁）；而系爭車輛核重1.75公噸，
    有汽車車籍資料查詢表可參（原審卷第69頁），原告所有之
    系爭車輛於違規日裝載貨物超過核定之總重量，堪以認定。
    而上訴人固主張造成交通事故之行為人係對方即訴外人陳家
    民，應依處罰條例第92條第4項「輕微違規勸導」之授權，
    交通部制定處理細則第12條第1項第13款之規定「駕駛汽車
    裝載貨物超過核定之總重量或總聯結重量，未逾百分之10」
    免於舉發等語。惟查，本件系爭車輛發生車禍事故之肇事原
    因，依國道公路警察局道路交通事故初步分析研判表所示「
    初步分析研判可能之肇事原因-王創永（即上訴人）違反特
    定標誌（線）禁制，陳家民尚未發現肇事因素」之內容（原
    審卷第73頁），上訴人前陳造成交通事故之行為人係對方即
    訴外人陳家民之主張，已有疑義；而原判決亦敘明「處理細
    則第12條第1項第13款規定……是員警是否施以勸導，免予
    舉發，除有逾越裁量或裁量濫用之情事外，自應尊重舉發員
    警之判斷。查本件原告駕駛系爭車輛，於上揭時、地，因違
    反特定標線（即槽化線，參照道路交通標誌標線號誌設置規
    則第171條第1項）禁制，與訴外人陳家民駕駛之自小客車發
    生擦撞乙情，已如本院認定及說明如上，而駕駛人駕駛車輛
    超載貨物，勢將影響車輛之操作，為本院職務上已知之事實
    ，而本件肇事地點在快速道路之交流道入口處，屬車輛加速
    路段，原告駕駛超載之系爭車輛跨越槽化線進入交流道，自
    係嚴重影響交通安全，且非情節輕微……」等得心證之理由
    ；又參酌上揭道路交通事故處理辦法第2條第1款之規定，可
    知汽車駕駛人於道路上駕駛汽車，而發生有人受傷或死亡，
    或致車輛、動力機械、財物損壞之事故係屬道路交通事故，
    查上訴人駕駛系爭車輛於上揭時、地，跨越槽化線，與訴外
    人陳家民駕駛之車牌號碼000-0003號自小客車發生擦撞致車
    輛受損，且雙方均自承有車損情形，有國道公路警察局道路
    交通事故談話紀錄表、道路交通事故現場圖、車損照片在卷
    可稽(原審卷第61-64、65、77-99頁)，堪認上訴人駕駛系爭
    車輛在道路上行駛，有發生車輛損壞之道路交通事故。故綜
    上，應認本件已無從排除處理細第12條第2項「仍得舉發」
    規定之適用，則上訴人駕駛系爭車輛裝載貨物超過核定之總
    重量，被上訴人依處罰條例第29條之2第1、3項規定作成原
    處分對上訴人裁處罰鍰1萬1千元，並記汽車違規紀錄1次，
    適法有據，原判決予以維持，於法自無違誤。上訴意旨主張
    其非造成交通事故之行為人，不適用處理細則第12條第2項
    規定，應依同條第1項規定免予舉發，原判決適用法規顯有
    錯誤之詞，亦非可採。
  ㈡綜據上述，原判決駁回上訴人之訴，核無違誤。上訴意旨指
    摘原判決違背法令，求予廢棄，難認有理由，應予駁回。
五、末按交通裁決事件之上訴，行政法院為訴訟費用之裁判時，
    應確定其費用額，此觀行政訴訟法第237條之9第2項準用第2
    37條之8第1項規定即明。本件上訴人對於交通裁決事件之上
    訴，既經駁回，則上訴審訴訟費用750元（上訴審裁判費）
    自應由上訴人負擔，爰併予確定如主文第2項所示。
六、結論：本件上訴為無理由，應予駁回。
中　　華　　民　　國　　110　  年　　11 　 月　  10　 日
                  臺中高等行政法院第三庭
                          審判長法官　陳  文  燦
                              法  官　張  升  星
                              法  官　楊  嵎  琇
以上正本證明與原本無異。
本判決不得上訴。
中　　華　　民　　國　　110　  年　　11 　 月　  10　 日
                              書記官　詹  靜  宜